臺灣臺南地方法院家事判決　　　　　　　95年度婚字第387號
原　　　告　丙○○即陳來發即陳.
訴訟代理人　謝依良律師
被　　　告　甲○○○○○○
訴訟代理人　楊惠雯律師
前當事人間請求確認婚姻關係存在事件， 經本院於民國96年1月
30日言詞辯論終結，判決如下：
    主      文
原告之訴駁回。
訴訟費用新台幣參仟元由原告負擔。
    事實及理由
一、原告主張：緣原告丙○○（男，民國○○年○月○日生，身分證
    統一編號：Ｚ000000000號）與被告甲○○○○○○（女，民
    國53年12月4生，身分證統一編號：Ｚ000000000號） 於民國
    80年2月7日結婚，並育有二女陳音竹、陳音羽，嗣原告於88
    年間任職於大陸工程股份有限公司，因工作之故需調至北部
    任職，南北兩地相隔，被告因而性情丕變，時常吵鬧，要求
    離婚，被告於88年9月27日又持早已備妥之離婚協議書 （含
    不在場之證人均已先行簽章）要求原告同意離婚及簽章，原
    告為被告之無情無義而一時怒氣難遏，憤懣率性就簽章同意
    ，兩造隨即偕同赴管轄之戶政事務所辦理離婚之戶籍登記，
    致生離婚之效力，惟該離婚協議書上之證人即魯林勉、丁○
    ○，於兩造離婚當時並未在現場，誠無法知悉原告當時之真
    意，其二人事先簽章在離婚協議書上，即屬法定構成要件之
    不備，離婚自屬無效，原告又有即受確認判決之法律上之利
    益，爰訴請1.確認原告與被告間婚姻關係存在，及2.訴訟費
    用由被告負擔。
二、被告抗辯：
  (一)被告否認原告之主張，按當事人主張有利於己之事實者，就
    其事實有舉證責任，民事訴訟法第277條置有明文。 原告以
    協議離婚書上之證人丁○○、魯林勉未在現場簽章見證，而
    提起確認婚姻無效，惟兩願離婚書據關於證人之蓋章，依民
    法第1050條之規定，既未限定需與書據作成同時為之，則證
    人名章，縱為離婚書據後聲請離婚登記前所加蓋，亦不得執
    是而指為與法定方式不合（42年台上字第1001號判例）。本
    件兩造既有離婚意願，則縱使證人事後簽名，依上開判例意
    旨，離婚亦非無效。
  (二)本件兩造自88年9月27日離婚至今已逾六年， 審酌婚姻需以
    感情為基礎，而原告於離婚後，仍屢次對被告恐嚇或暴力行
    為，有鈞院90年度南簡字第39號判決拘役40日、90年家護字
    第121號通常保護令。 甚者，原告又犯偽造文書罪，亦經鈞
    院91年度訴字第237號判決有罪（有期徒刑4月，得易科罰金
    ，緩刑2年），又另犯竊盜罪，經鈞院93年度南簡字第986號
    判處拘役20日。顯然雙方已形同水火，無感情可言，是退萬
    步言，縱認本件離婚無效，被告亦得另行訴請離婚。
  (三)原告曾以同一理由起訴請求確認婚姻關係存在，嗣後因故撤
    回，請鈞院調閱94年度婚字第749號卷宗， 以了解案件進行
    的始末。
  (四)綜上，爰聲明請求1.原告之訴駁回，及2.訴訟費用由原告負
    擔。
三、兩造不爭執事項：
  (一)兩造於80年2月7日結婚，並育有二女陳音竹、陳音羽。
  (二)兩造於88年9月27日簽妥離婚協議書， 並偕同赴戶政事務所
    辦理離婚之戶籍登記。
四、得心證之理由：原告主張離婚協議書上之證人即魯林勉、丁
    ○○，於兩造離婚當時並未在現場，誠無法知悉原告當時之
    真意，其二人事先簽章在離婚協議書上，即屬法定構成要件
    之不備，離婚自屬無效云云。惟為被告所否認，並以兩願離
    婚書據關於證人之蓋章，依民法第1050條之規定，既未限定
    需與書據作成同時為之，則證人名章，縱為離婚書據後聲請
    離婚登記前所加蓋，亦不得執是而指為與法定方式不合（42
    年台上字第1001號判例），又本件兩造既有離婚意願，則縱
    使證人事後簽名，依上開判例意旨，離婚亦非無效等語，茲
    為抗辯。經查，證人乙○○即魯林勉於本院審理時證稱「88
    年的事情忘記了，對兩造的名字沒有印象，當時的情形都已
    經忘記了，我不認識兩造。…兩種情形都有，有時候是兩個
    一起過來同時簽名，有時候是只有一方來，我簽名後，再拿
    回去給他方簽名，我們認為反正兩個都要去戶政，應該沒有
    問題，這件太久沒印象，而且跟兩造不認識，是陌生人」等
    語（見本院95年11月21日言詞辯論筆錄），則由前開證人之
    證詞觀之，證人應係時日已久，已忘記當時之真正情形，自
    不能即否認證人在離婚協議書上之作證為真正，又兩造既對
    離婚協議書之真正不爭執，而原告復不能證明離婚協議書上
    二名證人作證並非真正，自應認定兩造協議離婚書之證人作
    證為真正。故原告主張離婚協議書上之證人，於兩造離婚當
    時並未在現場，無法知悉原告當時之真意，且二人事先簽章
    在離婚協議書上，即屬法定構成要件之不備，離婚自屬無效
    云云，尚難採信。從而，原告以兩造離婚無效云云，請求確
    認兩造婚姻存在，為無理由，不應准許。
五、結論：原告之訴，為無理由，依民事訴訟法第78條、第87條
    第1項，判決如主文。
中　　華　　民　　國　　96　　年　　2 　　月　　13　　日
                      家事法庭    法　官　王 獻 楠
上為正本係照原本作成。
如對本判決上訴，須於判決送達後20日內向本院提出上訴狀。
中　　華　　民　　國　　96　　年　　2 　　月　　13　　日
                                  書記官　鄭 隆 慶
